【裁判字號】    90,訴,1371
【裁判日期】    900912
【裁判案由】    妨害自由等
【裁判全文】
臺灣板橋地方法院刑事判決                          九十年度訴字第一三七一號
    公  訴  人  臺灣板橋地方法院檢察署檢察官
    被      告  乙○○
                丙○○
                戊○○
右列被告因妨害自由等案件，經檢察官提起公訴（九十年度偵字第六一五五號），本
院判決如左：
    主  文
乙○○意圖營利，聚眾賭博，處有期徒刑月，如易科罰金，以佰元折算壹日，緩
刑貳年。扣案之麻將牌壹付沒收。
丙○○、戊○○共同以非法方法，剝奪人之行動自由，各處拘役拾日，如易科罰金
，均以佰元折算壹日。
    事  實
一、乙○○意圖營利，於民國八十九年十一月二十二日晚間，提供其位於臺北縣新莊
    市○○路一七一號住處為賭博場所及麻將牌一付為賭具，聚集甲○○、丁○○、
    蔡雙鳳及丙○○等人以麻將牌賭博財物，以每底為新台幣（下同）一千元，每台
    一百元，賭客輪流作莊，每打四圈由乙○○向賭客抽取六百元為抽頭金，乙○○
    以此方式圖利，賭局進行中，丙○○因懷疑甲○○及丁○○有串通詐賭情事，乃
    電請戊○○前來主持公道，戊○○隨即夥同真實姓名年籍不詳綽號「大頭」、「
    阿西」、「阿文」之成年男子驅車前往上址，丙○○、戊○○及綽號「大頭」、
    「阿西」、「阿文」三人竟共同基於妨害自由之犯意聯絡，由戊○○及綽號「大
    頭」、「阿西」、「阿文」三人共同強押甲○○及丁○○隨渠等搭車轉赴臺北縣
    板橋市○○路七十四號空屋後，並由綽號「大頭」、「阿西」、「阿文」三人出
    手毆打甲○○及丁○○（傷害部分未據告訴），而剝奪甲○○二人之行動自由，
    迫使甲○○二人簽立自白書（起訴書誤載為和解書）而行此無義務之事後，始讓
    甲○○二人離開。
二、案經甲○○及丁○○訴由臺北縣警察局新莊分局報請臺灣板橋地方法院檢察署檢
    察官偵查起訴。
    理  由
一、被告丙○○部分：
    訊據被告丙○○坦承有提供上址為賭博場所及收取抽頭金之事實，核與賭客甲○○、丁○○、丙○○及蔡雙鳳於警訊中指述之抽頭情節相符，並有麻將牌一付扣
    案可證，事證明確，被告丙○○賭博犯行堪以認定。
二、被告丙○○、戊○○部分：
    質之被告丙○○供承因懷疑甲○○及丁○○詐賭，乃電請被告戊○○前來主持公
    道及甲○○二人簽和解書時亦在場之事實，及被告戊○○供認與綽號「大頭」、
    「阿西」、「阿文」三人至臺北縣新莊市○○路一七一號，將甲○○及丁○○押
    往板橋市○○路七十四號，並叫甲○○二人簽和解書後才放他們回去之事實，惟
    被告丙○○辯稱伊沒有押甲○○二人云云。經查：被告丙○○、戊○○共同剝奪
    告訴人甲○○及丁○○之行動自由之犯行，業據告訴人二人於警偵訊及本院審理
    時指述綦詳，並有被告丙○○於偵查中提出告訴人書立之自白書附於偵查卷內可
    稽。被告丙○○既明知被告戊○○夥同綽號「大頭」等三人強押告訴人二人至板
    橋市○○路七十四號，且其隨後亦前往板橋市○○路七十四號，並於告訴人二人
    簽立自白書時在場，可認其與被告戊○○等人就妨害自白犯行有犯意聯絡。從而
    ，被告丙○○、戊○○部分之犯行，事證明確，其犯行均堪認定。
二、核被告乙○○意圖營利，提供上開場所，聚眾賭博，係犯刑法第二百六十八條之
    意圖營利提供賭博場所罪及聚眾賭博罪。其一行為而觸犯上述二罪名，為想像競
    合犯，應從情節較重之意圖營利聚眾賭博罪處斷。被告丙○○、戊○○所為，係
    犯刑法第三百零二條第一項之以非法方法剝奪人之行動自由罪，其以強暴使人行
    無義務之事之低度行為應為剝奪人行動自由之高度行為所吸收，不另論罪。又其
    二人與綽號「大頭」、「阿西」、「阿文」三人間，就上開妨害自由犯行，互有
    犯意聯絡及行為分擔，應依共同正犯論處。另按刑法第三百零二條之妨害自由罪
    ，係妨害他人自由之概括的規定。故行為人具有一定目的，以非法方法剝奪人之
    行動之自由者，除法律別有處罰較重之規定（例如略誘及擄人勒贖等罪），應適
    用各該規定處斷外，如以使人行無義務之事或妨害人行使權利為目的，而其強暴
    脅迫復已達於剝奪人行動自由之程度，即祇成立本罪，不應再依同法第三百零四
    條論處。誠以此項使人行無義務之事或妨害人行使權利之低度行為，應為剝奪人
    行動自由之高度行為所吸收，不能以其目的係在使人行無義務之事或妨害人行使
    權利，認為係觸犯刑法第三百零二條第一項及第三百零四條第一項之二罪名，依
    同法第五十五條從一重處斷。（參照最高法院五十二年度台上字第一五七號判決
    要旨）。公訴人認被告丙○○、戊○○另犯刑法第三百零四條之強制罪，容有誤
    會，併此敘明。爰分別審酌被告三人之犯罪動機、目的、手段、智識程度、所生
    危害及犯罪後之態度等一切情狀，分別量處如主文所示之刑，又被告乙○○行為
    後，刑法第四十一條業於九十年一月十日修正公布施行，於同年一月十二日生效
    ，依修正後之第四十一條第一項前段之規定，得易科罰金之範圍由犯最重本刑為
    三年以下有期徒刑以下之刑之罪，擴大為犯最重本刑為五年以下有期徒刑以下之
    刑之罪，依刑法第二條第一項前段之規定，被告乙○○部分應適用裁判時即修正
    後刑法第四十一條第一項前段規定，諭知易科罰金之折算標準；另被告丙○○、
    戊○○部分，比較新舊法，以新法有利被告，依刑法第二條第一項前段規定，應
    適用新法即修正後刑法第四十一條第一項之規定，諭知易科罰金之折算標準。末
    查被告乙○○前未曾受有期徒刑以上刑之宣告，有臺灣高等法院檢察署刑案記錄
    簡覆表在卷可參，因一時失慮，偶罹刑典，事後已坦承犯行，深具悔意，經此刑
    之宣告後，應知警惕而無再犯之虞，本院因認暫不執行其刑為當，予以宣告緩刑
    二年，以啟自新。至扣案之麻將牌一付，為被告乙○○所有而供其犯賭博罪所用
    之物，應依刑法第三十八條第一項第二款之規定沒收。
據上論斷，應依刑事訴訟法第二百九十九條第一項前段，刑法第二條第一項前段、第
二十八條、第二百六十八條、第三百零二條第一項、第五十五條、第四十一條第一項
、第三十八條第一項第二款、第七十四條第一款，罰金罰鍰提高標準條例第一條前段
、第二條，判決如主文。
本案經檢察官彭聖斐到庭執行職務
中      華      民      國      九十      年      九      月    十二    日
                                  臺灣板橋地方法院刑事第三庭
                                          法  官  李  幼  妃
右正本證明與原本無異。
如不服本判決，應於判決送達後十日內，向本院提出上訴狀。
                                          書記官  強  梅  芳
中      華      民      國      九十      年      九      月    十四    日
附錄本案論罪科刑法條全文
刑法第二百六十八條
意圖營利，供給賭博場所或聚眾賭博者，處三年以下有期徒刑，得併科三千元以下罰
金。
刑法第三百零二條
私行拘禁或以其他非法方法，剝奪人之行動自由者，處五年以下有期徒刑、拘役或三
百元以下罰金。
因而致人於死者，處無期徒刑或七年以上有期徒刑，致重傷者，處三年以上十年以下
有期徒刑。
第一項之未遂犯罰之。


司法院資訊處製作；財團法人民間司法改革基金會備份。
